【裁判字號】    89,自,107
【裁判日期】    890324
【裁判案由】    侵占
【裁判全文】
台灣台中地方法院刑事判決                          八十九年度自字第一七號
    自  訴  人  國通計程車客運服務行即甲○○
    被      告  丙○○
                乙○○
右列被告等因侵占案件，經自訴人提起自訴，本院判決如左：
    主  文
丙○○、乙○○均無罪。
    理  由
一、自訴意旨詳如附件自訴狀所載。
二、按犯罪事實應依證據認定之，無證據不得推定其犯罪事實。又不能證明被告犯罪
    者，應論知無罪之判決，刑事訴訟法第一百五十四條、第三百零一條第一項分別
    定有明文。次按刑法上之侵占罪，須持有人變易其原來之持有意思而為不法所有
    之意思，始能成立，如僅將持有物延不交還或有其他原因致一時未能交還，既缺
    乏主觀要件，即難遽以該罪相繩，最高法院六十八年度台上字第三一四六號著有
    例可資參照。本件訊據被告丙○○、乙○○堅決否認有何侵占犯行，丙○○辯稱
    ：伊自民國（下同）八十八年八月十三日起即向自訴人承租無線電台組置放在所
    駕駛之計程車內，租期計三個月至八十八年十一月十三日止，租金已全數繳清，
    嗣因業務不佳，承租二週後即將計程車轉租他人，且因承租人本身亦有安裝他人
    之無線電台組，遂將上開向自租人所承租之無線電台組，置放後車廂內，疏未顧
    及與自訴人間之租期業已屆滿，致未遵期返還前開無線電台，伊未有侵占犯意等
    語。乙○○則辯稱：伊僅擔任被告丙○○與自訴人間承租上開無線電台之保證人
    ，並未收受或使用該無線電台組，亦不知被告丙○○屆期未返還一事，更無侵占
    之犯意等語。經查被告丙○○、乙○○前揭所辯，既為自訴人所不爭，且依自訴
    人自陳被告丙○○承租上開無線電台組，係由被告乙○○為保證人，雙方租期自
    八十八年八月十三日起致八十八年十一月十三日止，被告丙○○均如期繳納租金
    ，嗣因被告丙○○遲未繳納租金，且已遷移，保證人即被告乙○○亦無法告知丙
    ○○之新址，致未能與被告丙○○聯繫，始提起訴訟等語，再佐以本件雙方租借
    無線電台組之租期及租金之繳納，有該車輛租車約定承諾切結書影本一份在卷可
    稽，被告承租三月均如期繳納租金，雖因將計程車轉租他人，亦未向他人收取該
    無線電台之租金，亦無自訴人所不爭等情，客觀上實難認為被告丙○○及乙○○
    有何易持有為所有之侵占意圖；且被告丙○○自始於接獲本件傳票後，立即與自
    訴人聯繫，並返還上開無線電台組，並承認因上開疏忽遲延返還衍生之延期租金
    ，亦同意返還自訴人，毫無抵賴，業已與自訴人達成民事和解，返還該無線電台
    組遲延返還期間應支付之租金，均據自訴人陳明在卷，益徵承租人即被告丙○○
    及單純擔保上開租賃契約之保證人即被告乙○○均無不法所有之意圖。是綜據上
    述，被告丙○○、乙○○前揭所辯，尚堪採信。從而，揆諸首揭法文規定及最高
    法院判例意旨，被告丙○○、乙○○並未具有變易其原來之持有意思而為不法所
    有之意思，僅因承租人即被告丙○○將計程車轉租他人，疏未顧及業已屆期之無
    線電台組，應返還自訴人，保證人即被告乙○○對於被告丙○○上開疏忽行逕，
    亦毫無知悉，顯均缺乏主觀要件，即難遽以侵占罪相繩。是並無任何積極證據足
    資證明被告丙○○、乙○○有何上開侵占犯行，此外，復查無其他確切證據，足
    認被告有何上開犯行，不能證明被告犯罪，自應為無罪之諭知。
據上論結，應依刑事訴訟法第四百三十四條、三百零一條第一項，判決如主文。
中    華    民    國      八十九      年      三      月      二十四    日
                                      台灣台中地方法院刑事第二庭
                                              法  官  林  靜  芬
右正本證明與原本無異。
如不服本判決，應於判決送達後十日內向本院提出上訴狀，上訴於臺灣高等法院臺中
分院(須附繕本)。
                                              書記官
中    華    民    國      八十九      年      三      月      二十四    日


司法院資訊處製作；財團法人民間司法改革基金會備份。
